高雄高等行政法院裁定
                                       99年度訴字第661號
                                民國100年4月27日辯論終結
原      告　郭子儀
被      告　屏東縣政府
代　表　人　曹啟鴻　縣長
訴訟代理人　鄭憲志
上列當事人間損害賠償事件，原告不服行政院農業委員會中華民
國99年12月7日農訴字第0990164971號訴願決定，提起行政訴訟
，本院裁定如下︰
    主  文
原告之訴駁回。
訴訟費用由原告負擔。
　　理  由
一、按「人民對於中央或地方機關之行政處分，認為違法或不當
    ，致損害其權利或利益者，得依本法提起訴願。」訴願法第
    1條第1項前段定有明文。次按「原告之訴，有下列各款情形
    之一者，行政法院應以裁定駁回之。但其情形可以補正者，
    審判長應定期間先命補正：．．．9.訴訟標的為確定判決或
    和解之效力所及者。10.起訴不合程式或不備其他要件者。
    」「訴訟標的於確定之終局判決中經裁判者，有確定力。」
    亦為行政訴訟法第107條第1項第9款、第10款及第213條所明
    定。又所謂行政處分，係指行政主體，基於職權，就具體事
    件，所為發生公法上法律效果之單方行政行為而言；至行政
    機關所為單純事實之敘述（或事實通知）或理由之說明，既
    不因該項敘述或說明而生何法律上之效果者，自非行政處分
    ，人民即不得對之提起訴願，最高行政法院44年判字第18號
    、62年裁字第41號判例可資參照。又「當事人於終局判決後
    ，不得就同一法律關係更行起訴，此為一事不再理之原則。
    違背此原則者，即為法所不許。」最高行政法院44年判字第
    44號判例可資參照。
二、原告起訴略以：原告以屏東縣高樹鄉○○段186-30地號土地
    （下稱系爭土地）向被告申請「粗放果園廢園造林及獎勵平
    地景觀造林計畫」爭議案，經鈞院民國95年度訴字第75號及
    99年度訴字第73號等訴訟多次審理，一致以被告准與原告申
    請為合法，然以原告未完成附款負擔為由，而予以廢止。惟
    被告所稱之附款負擔，載於造林手冊，而該造林手冊於鈞院
    95年度訴字第75號訴訟審理後段被告始提出，並由鈞院封存
    ；原告雖提出被告未交付之情事，然鈞院95年度訴字第75號
    訴訟否准令被告依行政訴訟法第136條或第164條之規定提證
    ，逕認被告已交付，違反行政訴訟法第134條、第135條及第
    165條之規定。本件爭點在於被告未交付造林手冊，違反行
    政程序法第119條受益人之規定。又被告民國94年9月14日屏
    府農林字第0940177350號函（下稱第0940177350號函）知原
    告應俟地上物完全「清除」後再領苗造林，與原94年8月16
    日函知原告應於l個月內將系爭土地之地上物果樹及雜草「
    砍除」，兩者不同，致原告不能履行。且清除之規定，造林
    手冊（網路版）並無，依行政程序法第111條第7款之規定，
    顯具有其他重大明顯之瑕疵者，應為無效，依同法第110條
    之規定，自始不生效力。至被告所屬環境保護局（下稱環保
    局）通知系爭土地仍遺留有廢棄物未清理，96年3月13日環
    保局對原94年9月12日通知現場有磚塊、廢棄物一節，已變
    更為營建剩餘土石非屬廢棄物（鈞院97年度訴字第799號訴
    訟卷可稽），故被告以94年9月22日屏府農林字第094018318
    0號函（下稱第0940183180號函）撤銷(實係廢止)原告前述
    獎勵造林之申請，其依據已有不合。而被告99年7月30日屏
    府農林字第0990180117號函（下稱第0990180117號函）知如
    何作為，並有撤銷原告造林案，稱非行政處分，非事實。另
    被告前准予原告造林之處分，嗣有行政程序法第123條第4款
    、第5款規定之事由，應予以廢止。然原告為受益人因信賴
    該處分致遭受財產上之損失，應給予合理之補償，爰依行政
    訴訟法第7條及行政程序法第120條、第126條之規定，請求
    補償損害等情，並聲明求為判決：1.撤銷訴願決定及原處分
     (含第0940177350號、第0990180117號函及第0940183180號
    函）。2.被告應補償果園廢園損失新台幣（下同）229,630,
    000元云云。
三、經查，原告於94年7月20日以其所有系爭土地，向被告申請
    「粗放果園廢園造林及獎勵平地景觀造林計畫」獎勵金，經
    被告於94年7月25日派員會同有關單位人員勘查後，准予列
    入94年度獎勵平地景觀造林，並命原告應於1個月內將系爭
    土地之地上物果樹及雜草砍除，且於94年9月15日前領苗造
    林。嗣原告於94年8月30日提出核撥苗木申請書並表明地上
    物已清除，惟經被告於94年9月12日派員會同有關單位人員
    勘查結果，系爭土地地上物仍未清除完畢，乃以第09401773
    50號函復原告應俟地上物完全清除後再領苗造林，該處分因
    原告未予以爭執而告確定。嗣因被告獲知系爭土地仍遺留有
    廢棄物未清理，乃依規定以第0940183180號函撤銷（實為廢
    止）上開准將原告列入94年度獎勵平地景觀造林之處分，原
    告不服，提起訴願，經行政院農業委員會96年4月3日農訴字
    第0960104207號訴願決定駁回，因原告未起訴，而告確定，
    原告並向本院提起損害賠償之行政訴訟後，嗣經本院以95年
    度訴字第75號判決駁回，原告又分別對該判決3次提起及聲
    請再審，亦經本院分別以96年度再字第14號再審判決及第6
    號、第35號再審裁定駁回，嗣原告又對本院96年度再字第14
    號再審判決及第35號再審裁定，分別提起再審之訴及抗告，
    亦分別經本院96年度再字第32號及最高行政法院99年度裁字
    第70號裁定駁回原告再審之訴及抗告之提出確定在案。又原
    告以第0940177350號及第0940183180號函具有重大明顯瑕疵
    為由，提起確認為無效行政處分，並合併請求被告賠償其果
    園廢園損失229,630,000元，亦經本院99年度訴字第73號判
    決及最高行政法院99年度裁字第2713號裁定駁回確定在案，
    有上開函示、判決、裁定及訴願決定書附原處分卷及本院卷
    可憑。準此，第0940177350號及第0940183180號函之處分，
    均已確定在案，已具有形式存續力，不可再以通常行政救濟
    途徑，加以變更或撤銷，亦經本院99年度訴字第73號判決及
    最高行政法院99年度裁字第2713號裁定，確認未具有重大明
    顯之瑕疵，而具有既判力。則原告復於99年7月22日向被告
    請求撤銷第0940177350號及第0940183180號函，並請求補償
    損害，經被告以第0990180117號函復，略以：「．．．經查
    本件業經高雄高等行政法院受理並以95年度訴字第75號、99
    年度訴字第73號判決『駁回』確定在案，故所請礙難准許，
    ．．．。」等語，經核該函之性質僅係陳述原告請求撤銷之
    2函，業已確定之事實，應屬觀念通知，並非行政處分，原
    告提起訴願，即非合法，訴願決定不予受理，並無不合。原
    告復提起本件撤銷訴訟，揆諸首揭說明，不備撤銷訴訟之訴
    訟要件，為不合法，應予駁回。
四、再按「提起行政訴訟，得於同一程序中，合併請求損害賠償
    或其他財產上給付。」為行政訴訟法第7條所規定。本件原
    告對被告提起前述撤銷訴訟，既非合法，從而原告依行政訴
    訟法第7條請求被告賠償其果園廢園損失229,630,000元部分
    ，即失其所據。原告前曾以被告應補償其因信賴被告核准獎
    勵造林處分而砍除系爭土地地上經濟作物及其他財產上損失
    ，而提起一般給付訴訟，請求被告應給付其229,630,000元
    損失，業經本院以95年度訴字第75號判決駁回，原告又分別
    對該判決3次提起及聲請再審，亦經本院分別以96年度再字
    第14號再審判決及第6號、第35號再審裁定駁回，嗣原告又
    對本院96年度再字第14號再審判決及第35號再審裁定，分別
    提起再審之訴及抗告，亦分別經本院96年度再字第32號及最
    高行政法院99年度裁字第70號裁定駁回原告再審之訴及抗告
    之提出確定在案等情，已如上述。是本案原告此部分請求縱
    係主張授予利益處分被撤銷後之信賴利益損失補償，然既經
    原告向本院提起給付訴訟，並經判決確定在案，揆諸前揭法
    律規定及說明，原告自不得再對已確定之判決再予以爭執，
    其復就同一法律關係更行起訴，違反一事不再理原則，其合
    併請求被告賠償其果園廢園損失229,630,000元，亦不合法
    ，應併予駁回。
五、據上論結，本件原告之訴為不合法，爰依行政訴訟法第107
    條第1項第9款、第10款、第104條、民事訴訟法第95條、第
    78條，裁定如主文。
中　　華　　民　　國　　100　 年　　5　　 月　　11　　日
             高雄高等行政法院第三庭
                         審判長法官　邱  政  強
                               法官　李  協  明
                               法官　林  勇  奮
以上正本係照原本作成。
如不服本判決，應於判決送達後20日內向本院提出上訴書狀，其
未表明上訴理由者，應於提起上訴後20日內向本院提出上訴理由
書（須按對造人數附繕本）；如於本判決宣示或公告後送達前提
起上訴者，應於判決送達後20日內補提上訴理由書（須附繕本）
。未表明上訴理由者，逕以裁定駁回。
中　　華　　民　　國　　100　 年　　5　　 月　　11　　日

                    　　　　 書記官　黃　玉　幸